【裁判字號】    92,重上更(三),108
【裁判日期】    920930
【裁判案由】    貪污治罪條例
【裁判全文】
臺灣高等法院刑事判決                    九十二年度重上更（三）字第一○八號
    上  訴  人  臺灣新竹地方法院檢察署檢察官
    上  訴  人
    即  被  告  乙○○
    選任辯護人  黃金源  律師
右上訴人因被告貪污治罪條例案件，不服臺灣新竹地方法院八十五年度訴字第一０七
九號，中華民國八十七年七月二十八日第一審判決（起訴案號：臺灣新竹地方法院檢
察署八十四年度偵字第七八六九號、第九一七二號、八十五年度偵字第一○四三六號
、第一一七七四號），提起上訴，經判決後由最高法院第三次發回更審，本院判決如
左：
    主    文
原判決關於乙○○部分撤銷。
乙○○無罪。
    理    由
一、公訴意旨略稱：被告乙○○於民國八十三年三月一日就任尖石鄉鄉長後，明知吳
    永康僅為一般土木包工業，無營造業牌照，竟意圖為自己及第三人不法之利益，
    基於概括之犯意，凡尖石鄉公所發包價款在新臺幣（下同）一百五十萬元以下之
    工程，任由吳永康向聖烽營造等六家營造廠借牌，以形式上之比價作業程序，指
    定吳永康借牌包攬工程，至八十五年十月十五日，吳永康計承包六十餘件，總工
    程約五千萬元。吳永康為求工程能順利施工、驗收、請款，均於工程得標後，招
    待乙○○至風月場所飲酒作樂，乙○○則藉機收受回扣二百七十萬元。乙○○復
    於八十四年九月間，要求吳永康與另一工程承包商官珀谷，合購價值六萬二千元
    之冷氣機，贈送裝置於鄉長辦公室。另於八十五年中秋節前，要求吳永康贈送月
    餅一百五十盒。又乙○○明知該公所向新竹縣政府提出錦屏村集會所整地工程計
    劃書屢遭退回，該公所承辦人甲○○亦於八十五年三月十二日簽報，整地工程縣
    府未經同意，於法無據無法辦理整地發包工程，詎乙○○於八十四年四月八日指
    示甲○○簽報發包計劃，並私下指定吳永康承包，有關工程預算表、估價單均交
    由吳永康辦理；且乙○○知悉核算該項發包底價，應以承包商販售施工整地所採
    取土石之價值扣除施工成本之所得，即為其可預期之利潤為標準，若依此標準估
    算承包廠商，預期可獲利二百二十九萬餘元，承包廠商原應自該預期利潤中，提
    出相當比例之數額給付尖石鄉公所，乙○○其竟任由吳永康以高價低估之方式製
    作預算表，第一次估算，以砂石總數量為六萬三千七百五十三立方米，將每立方
    米市價二百元低估為每立方米一百元，而低估發包底價為八十六萬七千五百四十
    二元，其後乙○○認鄉公所預定之整地工程經費不足，乃要求吳永康另外製作一
    份預算表，將砂石價壓低為每立方米六十元，嗣經乙○○核定底價為十九萬元後
    ，順利由吳永康借用聖峰營造廠之執照得標，再轉包給丙○○，而讓吳永康獨得
    向尖石鄉公所領得之整地工程款十九萬元，因認被告乙○○涉犯貪污治罪條例第
    四條第一項第五款違背職務收受賄賂罪及第五條第一項第三款職務上收受賄賂罪
    嫌云云。
二、訊據上訴人即被告乙○○雖坦承以私人身分，委請國展公司製作二份不同之計劃
    書，於新竹縣政府退回計劃書不准錦屏集會所整地工程後，仍發包如故，以雲天
    寶議員之工程補助款二十萬元為費用，指定聖烽、千揚、台光三家營造商比價，
    最後由聖烽營造以接近底價之十九萬元得標等情，惟堅決否認有收取回扣收受賄
    賂或其他不當利益及圖利之犯行，並辯稱：我自民國八十三年三月一日就任新竹
    縣尖石鄉鄉長，為使新竹縣尖石鄉錦屏村村民有固定活動之場所，即積極建設錦
    屏村集會所，尤其錦屏村集會所之所以要興建，係早於民國七十四年五月十六日
    上午，尖石鄉鄉民代表會第十二屆第六次定期大會第八次會議，大會議決照案通
    過，但經二任鄉長均無法解決，然我為展現為民服務之熱忱，即積極推動建設錦
    屏村集會所事，在建設之過程中，我奉公守法且嚴格督導並要求施工品質，所以
    錦屏村集會所早已施工完成，有照片一張可證，而且也經驗收完畢，並無任何瑕
    疵或弊端，又新竹縣尖石鄉○○段義興小段一０五四地號、旱一之五三地號等二
    筆土地，係因道路經過分割而造成，但因上述二筆土地有礙景觀且影響行車安全
    ，所以計劃予以挖除清理整地，以利行車安全同時能增加錦屏村集會所活動場地
    ，俾便停車及興建籃球場，經過整體規劃後，即有錦屏村集會所整地工程（以下
    簡稱整地工程），尤其停車更係為配合錦屏村那羅灣休閒農業區發展觀光，俾便
    觀光客停車之用，而且新竹縣尖石鄉公所申請籌備錦屏村那羅灣休閒農業區案，
    也是早在我於民國八十三年三月一日就任新竹縣尖石鄉鄉長前之事，惟歷經二任
    鄉長，均無法解決，為村民之活動娛樂場所及行車之安全，乃請國展公司進行估
    價，第一份計劃出爐後，經詢問廠商，無人願意承包，乃再請國展公司為第二次
    估價，第二份計劃出爐，商得雲天寶議員同意以工程款補助，又因上述二筆土地
    並非屬於公共造產用地，而是屬於新竹縣尖石鄉之鄉有土地，主管機關是鄉公所
    ，我們是要把土地整平，不是要建任何設施或建築物，整地工程不用向縣府申請
    雜項執照，又因為整地工程之目的，並非專為採取土石，所以縱使有土石外運，
    也不需要申請土石採取許可證，至於棄土之處理，承造人申報開工，應檢附核准
    之棄土場證明，送當地主管建築機關備案。其自設棄土場者，得將棄土場計劃併
    建築計劃，提出申請。所以棄土場證明之提出應該由承造人（即聖烽營造工程有
    限公司）提出而非由新竹縣尖石鄉公所提出，但新竹縣尖石鄉公所承辦人當時一
    直認為該地號是公共造產用地而將整地工程計劃書向新竹縣政府申請許可，所以
    才被駁回，並非有不合規定之情事，又因為年度在六月底結算，八十五年六月三
    十日以前需要把補助經費用掉，即發生權責，不然會被收回，我必須在三月底訂
    約，我在五月份確定雲天寶議員可以將不足經費給我，整地工程停車場是九百萬
    ，集會所是四百萬，公園是三百萬，公園、停車場要在八十五年前發包完畢，否
    則經費就會被收回，尖石鄉壹仟多萬經費就白白浪費了，我乃基於行政裁量權，
    決定發包，指定三家廠商比價，當時整地工程的確是由聖烽營造公司黃沐田得標
    承包，新竹縣尖石鄉公所也是跟聖烽公司黃沐田簽的工程承攬契約書，不是吳永
    康向聖烽公司借牌來得標該工程，是黃沐田自己投標而得標，我不知吳永康與聖
    烽營造有何關係，至於冷氣機係官珀谷、吳永康自己願意捐給鄉公所的，不是送
    給我個人，絕無收受賄賂之故意與犯行云云。
三、經查：
（一）被告乙○○自案發迄今，均堅決否認有收取回扣、收受賄賂或其他不當利益及
      圖利之犯行，起訴書竟指「乙○○固不否認有違反職務收受賄賂之犯行」，容
      有誤會。又新竹縣調查站於八十五年十月十五日訊問同案被告吳永康，問以：
      「你承包整地工程有無致贈鄉公所人員金錢、物品或其他不當利益﹖」吳永康
      答稱：「沒有」（見第一○四三六號偵卷第三十六頁反面）。嗣後檢調各次偵
      訊，吳永康僅稱與乙○○鄉長有借貸、工程等金錢往來關係，從未供承交付乙○○賄款或回扣，吳永康之妻馮鳳嬌亦僅稱吳永康、乙○○有金錢往來，未言
      及吳永康行賄，檢察官指「吳永康、馮鳳嬌供述極詳」，尚乏依據。且按公務
      機關工程之發包，有一定之手續，無論發包成功與否，皆有書面資料可查。檢
      察官僅憑鄉民之陳情書，即指吳永康承包六十餘件工程，總金額達五千萬元，
      就吳永康如何標得多件工程，承作何種工程，就何工程交付回扣，何時交付，
      交付若干成數之回扣，俱付之闕如，僅泛言有交付回扣等詞，即屬傳聞證據，
      自不得據為被告犯罪之證據。
（二）被告乙○○於八十三年三月一日就任鄉長，吳永康早於七十九年一月四日起，
      即與之有金錢往來，此有查扣之金錢往來明細表可參（見第一○四三六號偵卷
      第二○六至第三一○頁）。而馮鳳嬌協助吳永康所登之流水帳，其中部分開支
      係吳永康向馮鳳嬌虛報花費，用以支付其在外與其他女子同居生子之費用，業
      據吳永康之同居人陳妙秦於新竹地檢署八十六年偵字第五二八三號、第五二八
      四號案件證明屬實，因該帳冊係憑吳永康不實之傳述而登帳，縱該帳冊記有乙○○借款二百七十萬元，尚難作為被告乙○○確有收受賄賂及吳永康確有交付
      二百七十萬元回扣之證明。又被告乙○○及同案被告吳永康間確有金錢借貸關
      係，由電話監聽譯文中亦可查出吳永康向被告乙○○借貸一百萬元之情事，並
      經乙○○之妻邱秀蘭於偵查中證述明確，與當時收押禁見中之乙○○、吳永康
      所供均相符合。再被告乙○○於未任鄉長前，在吳永康或吳永康友人之工地兼
      職工作，亦經原審隔離訊問被告乙○○與同案被告吳永康，雖二人就細節所言
      並不完全一致，惟就曾施作之工程項目，所供大致相符，堪信被告乙○○、同
      案被告吳永康二人確於乙○○任鄉長以前即已有頻繁之金錢往來。另被告乙○○自調查站訊問時起即陳明在秀巒村投資渡假小木屋經原審法院隔離訊問被告
      乙○○、同案被告吳永康及證人吳榮貴，三人就投資之方式、每股金額及商議
      時之細節，所供大致相符，堪信為真實（見一審卷八十七年一月二十日之訊問
      筆錄）。因此，吳永康所稱雙方有金錢往來無行賄情事，被告乙○○所辯無收
      賄情事，尚非無據。檢察官以帳冊記載被告乙○○與同案被告吳永康有金錢往
      來，即認定一方行賄一方收賄，自屬臆測。
（三）如前所述，被告乙○○與同案被告吳永康，屬舊識好友，是以，基於朋友私誼
      ，相偕至餐廳或特種營業場所，飲酒作樂，由任何一方出錢請客，屬人情之常
      。上情復經證人蕭振宇、雲天寶於原審結證無訛（一審卷八十七年二月十七日
      筆錄）。依社交禮儀，尚難以乙○○、吳永康及其他友人嬉戲遊樂，即當然謂
      吳永康藉此進行賄賂，被告乙○○藉此收受回扣。
（四）同案被告吳永康於八十五年九月二十四日代乙○○收受月餅，並代墊款項，固
      有電話監聽譯文附卷可稽，惟該錄音內容僅能顯示同案被告吳永康代為收受月
      餅，送至原住民長輩處，並不能證明同案被告吳永康係藉該月餅行賄被告乙○○。原審法院傳訊證人王秀珍，證人王秀珍就如何代乙○○訂購月餅，並請姐
      姐王秀麗帶回尖石鄉，並由吳永康代墊款項，乙○○囑咐購買月餅時，並無要
      吳永康購贈之意等情之證述，核與被告乙○○、同案被告吳永康等人所供情節
      相符（見一審卷八十七年一月八日之訊問筆錄）。自難以吳永康代為墊付款項
      ，即認江、吳兩人涉有收賄或行賄之不法行為。
（五）關於贈送冷氣機部分，同案被告官珀谷於八十五年十月十八日，在新竹縣調查
      站陳稱：「八十四年九月，我至鄉長乙○○辦公室聊天，當時有乙○○、吳永
      康等三、四人在場。聊天時，有人說鄉長室冷氣機太舊不冷，吳永康即開口對
      我說：『老官，你也是包商，弄一台冷氣機送給鄉長』。因我有承包尖石鄉野
      溪疏濬工程，不好意思拒絕，遂立即打電話詢問價錢，得知為六萬二千元後，
      吳永康隨即表示「那我們一人出一半好了。」因此，我才於八十四年九月十三
      日打電話給偉泰家電去裝冷氣機。費用向吳永康收三萬一千元，剩下三萬一千
      元再向我收取。」調查人員問以：「你與吳永康談論要送一台冷氣機給鄉長，
      乙○○作何表示﹖」官珀谷答以：「他只是笑一笑，並沒有表示拒絕」（見第
      一○四三六號偵卷第一三○頁正反面、第一三一頁正面）。另依吳永康供述：
      「我與官珀谷及鄉代會主席蕭正（振）宇（其他在場人記不清楚），在鄉公所
      聊天時，提到鄉長辦公室冷氣效果不佳，我將積欠乙○○之麻將錢二萬八千元
      ，連同自己另外支付的三千元，開立一張面額三萬一千元支票給電器行老闆」
      等語觀之，官珀谷顯係眾人聊天時，因旁人慫恿而臨時決定與吳永康合購冷氣
      機致贈鄉長辦公室，而吳永康亦僅出資三千元，衡情官珀谷、吳永康均非基於
      行賄之意而合購冷氣機，被告乙○○亦非基於收受賄賂之故意甚明。至於尖石
      鄉公所總務高永康於原審調查中證稱：該新裝於鄉長辦公室之冷氣機，乙○○
      親口告知係渠私人所有，卸任後要搬回家，因該冷氣機並非鄉公所之公物，故
      未列入鄉公所財產清冊目錄管理云云（偵查卷第十六頁、原審卷第三一四頁背
      面），惟查被告乙○○於九十一年三月一日離職時，雖未將該冷氣機移交，但
      被告乙○○亦未將之拆卸搬回家，現仍在該鄉公所使用，此有尖石鄉公所九十
      二年一月十七日尖鄉祕字第０九二００００三一五號函附卷可證，其既繼續供
      鄉公所使用，雖未辦移交手續，益足證被告乙○○並無將該冷氣機據為己有之
      意，另據證人雲天寶、蕭振宇結證：吳永康、官珀谷係致贈冷氣機供鄉公所使
      用。倘被告乙○○果有收受賄賂之意思，要求吳永康等人裝設冷氣機，依社會
      一般通念，理應私下要求裝置於自家住宅，吳、官兩人在商言利，亦會要求相
      當之利益或回報，被告乙○○自不可能公然索賄而將之裝於鄉長辦公室，被告
      上開所辯，誠可採信。況且同案被告吳永康、馮鳳嬌、官珀谷被訴行賄部分均
      經諭知無罪確定，要難遽認被告乙○○涉有收受賄賂之犯行。
（六）新竹縣尖石鄉錦屏村集會所整地工程之上述二筆土地（即新竹縣尖石鄉○○段
      義興小段一○五四地號、旱一之五三地號等二筆土地），並非屬於公共造產用
      地而是鄉有地，不需向新竹縣政府申請許可，不需要申請雜項執照、土石採取
      許可證，棄土場證明應由承造人提出，尖石鄉公所可自行發包處理等情。此由
      證人伍光春於本院更（一）審到庭結證稱：「原來公共造產承辦人說這塊是公
      共造產，我才簽公文，之後才知道不是公共造產地，縣政府叫我們向相關單位
      辦理，故我才寫簽呈說這個工程要簽報縣政府，因為我不是工程單位，才寫簽
      呈請示縣長」、「詳細規定我不太了解，但我後來知道這塊地不是公共造產，
      後續的動作說要向有關單位申請，可能牽涉環保、水土保持等規定，後來我有
      請同仁會勘，因為我也不懂相關程序，我才寫簽呈請示鄉長」、「我們查的結
      果那是原住民保育地，要經過原住民行政局同意，後來我們也有報該局，該局
      公文也是答覆要按照相關程序申辦」、「那是我們鄉公所的公地，但之前該地
      是原住民行政主管」（見本院上更（一）卷第一六八頁）。及證人羅新貴於本
      院更（一）審判庭證稱：「我是民政課長，即甲○○的課長，我原本來以為是
      公共造產，後來了解結果該地不是公共造產之地，我們就開主管會報，說是鄉
      公所的私有地，鄉長就裁示我們如何處理」、「我們報原住民行政局，函覆我
      們要向相關財政等單位處理，我們當時有會勘」（見本院上更（一）卷第一六
      九頁）。及證人陳俊榮於本院更（一）審到庭證稱：「我是尖石鄉公所財政課
      長」、「一般只要是我們自己的保留地，是由鄉長裁示，若是有地上物，才需
      要申請雜項執照，砂石只是說要搬離現地，另要找棄土場，若是純粹搬運砂石
      ，需要採取土石許可證，但本案只是因為整地，需要搬離土石而已，不是純粹
      搬運砂石」等語（見本院上更（一）卷第一六九頁），足證整地工程本來就不
      需要向新竹縣政府申請許可，而新竹縣政府為何將新竹縣尖石鄉公所整地工程
      計劃書退回之原因，並非新竹縣尖石鄉公所的整地工程計劃書有不合規定之情
      事，而係不屬於新竹縣政府的權責，實堪認定。又據新竹縣政府工務局建管課
      承辦人陳能樞於本院更(一)審結證稱：「（新竹縣尖石鄉○○段義興小段一○五
      四地號、旱一之五三地號等二筆土地，辦理錦屏村集會所整地工程，是否須申
      請雜項工程執照？）．．．．若不是建築物用的話，就無關申請雜項執照，不
      是我們管轄」（見本院上更（一）卷第七十二頁），及其被告辯護人詰問證人
      陳能樞所稱「（錦屏村旁邊有二塊地，只有整平供停車之用，興建停車場，也
      不蓋房屋，依照建管單位規定，是否須申請雜項執照？）若只是集會所建好，
      因為不夠用還要擴大，若不是再另外蓋集會所，就不須向我們申請雜項執照，
      但是否需要其他程序，我們管不到」等語（見本院上更（一）卷第七十二頁、
      第七十四頁），與其新竹縣尖石鄉公所非都市土地申請變更作為興辦鄉鎮市公
      所辦公廳舍、村里辦公處、集會所使用其事業計劃審查表及新竹縣政府工務局
      九十年五月二十八日九十工建字第一九一五六號函附卷可稽（見本院上更（一
      ）卷第一六○頁至第一六二頁），顯見整地工程並不是申請建築物用的，自不
      需要申請雜項執照，洵有所據。又查整地工程之目的，並非專為採取土石，只
      係在整地過程中，因整地所挖掘之土石，需要搬離而已，佐以前開證人即尖石
      鄉公所財政課長陳俊榮於本院更（一）審所稱：「一般只要是我們自己的保留
      地，是由鄉長裁示，若是有地上物，才需要申請雜項執照，砂石只是說要搬離
      現地，另要找棄土場，若是純粹搬運砂石，需要採取土石許可證，但本案只是
      因為整地，需要搬離土石而已，不是純粹搬運砂石」等語（見本院上更（一）
      卷第一六九頁），顯見整地過程中，因整地所挖之土石，需要搬離，自不需要
      申請土石採取許可證。至於棄土之處理，工程主辦機關，應負責自行規畫設置
      棄土場或嚴格要求承包廠商覓妥提出經省（市）、縣（市）政府、鄉（鎮、市
      ）公所核准之棄土場證明，並於投標文件及合約書中載明環保項目，如有違規
      棄土者，應依合約規定嚴格執行追究責任與處分，且依卷附新竹縣政府八十六
      年八月一日八六府民產字第六八六九一號函所載：「土石採取許可證應由鄉公
      所或承包商申請一節，土石採取規則第五條規定，除另有規定外，以依法辦妥
      土石採取業之公司或商業登記者為限，故應由承包商以依法辦妥土石採取業公
      司或商業登記者，向本府提出申請」（見原審卷第一三三頁），顯然系爭整地
      後工程之棄土證明，應由承包廠商提出，此亦據證人正昇營造廠負責人楊石和
      到庭證稱棄土場是包商要自己找的云云（見本院更（一）卷第一九四頁）無訛
      ，而非由新竹縣尖石鄉所提出，是被告執此之辯，亦非無據。可見被告乙○○
      上述所言新竹縣尖石鄉集會所整地工程，鄉公所可自行發包，實堪認定。
（七）至於整地工程之二份預算書，經國展公司負責人邱祝賀在本院更（一）審證稱
      ：「錦屏村整地工程有二份工程預算書是因為鄉公所剛開始要做停車場，範圍
      比較大，就做第一份預算書，要把石頭回收利用再賣給砂石場，因為第一次時
      開挖有一公頃多範圍比較大，第一次沒有針對石頭含量多少、石頭硬度估算，
      第一次概估石頭硬度夠，結果不夠，因為沒有廠商願意做，才把範圍縮小，才
      有第二份預算書，第二次經過測量，有實際去測硬度，沒有辦法達到砂石廠硬
      度，故第二次編的預算書就包括刮掉不要的石頭，範圍剩下三百多坪」等語（
      見本院上更（一）卷第六十頁），且正昇營造廠負責人楊石和於本院更（一）
      審證稱：「鄉公所有找我們去比價（指第一次），大約是八十四年，因為我們
      要繳錢，還要為他們工作，而且不符成本，也賣不出去，我們才不去比價」，
      另千陽營造廠負責人詹淑宜亦證稱：「我們有拿到標單（指第一次），但我們
      認為會賠錢，鄉長有問我們為何不去，我說這樣會賠錢，才不去比價」，且甲○○證稱：「第一次指定之廠商沒有來投標比價，可能他們有到現場去看，認
      為不符成本吧」等語（見本院上更（一）第一九二頁至第一九四頁），可見會
      有二份工程底價不同之整地工程預算書，完全係因國展工程顧問有限公司負責
      人邱祝賀第一次製作時，因為對石頭含量多寡以及石頭硬度如何，在完全不知
      情的情況下，以整座山都能使用計算，因此所估金額必然是高，但卻沒有營造
      公司願意承攬整地工程，所以才會針對實際石頭含量多寡以及石頭硬度，降價
      製作第二次整地工程預算書，此乃全係遷就於實際情形，不得不之作法，並無
      任何不法之意圖亦非要直接圖利吳永康，被告執此之辯，洵屬有據。又邱祝賀
      降價製作第二次整地工程預算書，新竹縣尖石鄉公所係於民國八十四年十二月
      八日尖鄉民字第一０八九五號函報新竹縣政府，顯見降價製作第二次整地工程
      預算書係在八十四年十二月八日前之事，從而整地工程之投標價總工程款二十
      萬元，當然也是八十四年十二月八日前之事，至於新竹縣議員雲天寶同意撥付
      之小型工程款二十萬元，卻是八十五年三月二十日之事，顯見整地工程之投標
      價總工程款估價二十萬元與新竹縣議員雲天寶同意撥付之小型工程款二十萬元
      ，時間上確有先後之分，邱祝賀製作之第二次整地工程預算書，絕非使整地工
      程之投標價總工程款所估得之工程底價接近新竹縣議員雲天寶同意撥付之小型
      工程款二十萬元等情甚明。
（八）按機關營繕工程及購置定製變賣財物稽查條例第六條規定各機關營繕工程及購
      置、定製、變賣財物，在一定金額以上者，應公告招標辦理之；未達一定金額
      而在一定金額百分之十以上者，得比價辦理之；其在一定金額百分之十以下者
      ，得由該機關首長授權經辦單位，取具二家以上估價單，進行比價或議價辦理
      之，所謂「一定金額」，審計部於八十年二月一日核定為新台幣五千萬元。又
      被告在本審所提出之新竹縣政府暨所屬機關學校營繕工程及購置定製變賣財物
      內部審核程序（簡明表）載明未達一定金額百分之二者（未達一百萬元）公開
      比價或簽報首長核定通知二家以上殷實廠商比價，二家以上廠商投標方得比價
      ，且被告供稱：省政府公報規定在五百萬元額度內，可由鄉長指定三家廠商公
      開比價，新竹縣政府規定一百五十萬元以下可由鄉長指定三家以上廠商公開比
      價，尖石鄉公所承辦人甲○○供證：「我是主辦工程，比價工程以往我都是交
      給鄉長指定，一百五十萬元以內之工程，鄉長有權指定二家以上（廠商）比價
      」（見本院上更（一）卷第一九一頁），本件錦屏村集會所整地工程經費只有
      二十萬元，從而被告第一次指定正昇、千揚二家營造商比價，第二次指定聖烽
      、千揚、台光等三家營造商參與比價，應屬合法。
（九）本件整地工程原本即係由聖烽公司得標，而且被告也是以新竹縣尖石鄉鄉公所
      之名義與聖烽公司負責人黃沐田簽定工程承攬契約書，且聖烽公司負責人黃沐
      田在本院更（一）審供證：「錦屏村整地工程不是吳永康借我的牌去得標，調
      查站的人硬要說是他去借牌，我都是說吳永康只是我們公司的工頭而已，他們
      硬要這樣說，我也沒辦法。營造廠的規定沒有硬要負責人送、寫，只要我們公
      司的人都可以送、寫標單」等語（見本院上更（一）卷第六十一頁、第六十二
      頁），吳永康證稱：「我是公司現場負責人，是聖烽公司標到整地工程後，叫
      我到現場去管理。我本身沒有牌照，但是聖烽公司去標，不是我借的牌，我的
      部分已經判不起訴處分了（按係判決無罪之誤）」云云（見本院上更（一）卷
      第三十九頁），於此自難遽認被告知情是由吳永康借用聖烽營造公司之牌照得
      標整地工程，雖然被告坦承對吳永康借用營造公司牌照得標工程事，在被告未
      就任新竹縣尖石鄉鄉長之前即已知情，但對吳永康與被借用牌照之營造公司間
      究竟是基於股東或係與其股東有出資之關係，被告則否認其知情，倘吳永康若
      與被借用牌照之營造公司間具有股東或係與其股東有出資之關係，則吳永康以
      有股東或係與其股東有出資關係之營造公司牌照投標新竹縣尖石鄉公所對外所
      發包之營繕工程，應無何違法可言，且吳永康、馮鳳嬌因借牌得標所涉之偽造
      文書、違反稅捐稽徵法案件，業經另案判決無罪確定。至吳永康其後將得標工
      程轉包與丙○○，則非被告所得預見。由上觀之，亦不能遽認被告乙○○有直
      接圖利吳永康、丙○○之犯行。
四、綜上所述，被告乙○○上揭所辯，誠可採信，此外經調查又無確切證據足以證明
    被告乙○○確有公訴人所指之犯行，自屬不能證明被告乙○○犯罪，原審未察，
    遽予被告論罪科刑，自有未合，檢察官上訴意旨認被告乙○○與吳永康、馮鳳嬌
    應成立圖利罪之共同正犯，又認被告乙○○亦犯貪污治罪條例之違背職務收受賄
    賂及職務上收受賄賂罪，而指摘原判決此部份不當，並無足取，惟被告上訴執此
    指摘原判決此部分不當，則為有理由。自應由本院將原判決關於乙○○部分撤銷
    ，並依法為無罪之諭知。
據上論斷，應依刑事訴訟法第三百六十九條第一項前段、第三百六十四條、第三百零
一條第一項前段，判決如主文。
本案經檢察官劉斐玲到庭執行職務。
中      華      民      國    九十二    年      九      月     三十     日
                              臺灣高等法院刑事第十五庭
                                  審判長法  官  房  阿  生
                                        法  官  雷  元  結
                                        法  官  蔡  光  治
右正本證明與原本無異。
檢察官如不服本判決，應於收受送達後十日內向本院提出上訴書狀，其未敘述上訴之
理由者並得於提起上訴後十日內向本院補提理由書（均須按他造當事人之人數附繕本
）。
                                        書記官  王  才  生
中      華      民      國    九十二    年      十      月      二      日


司法院資訊處製作；財團法人民間司法改革基金會備份。
